臺灣苗栗地方法院民事判決　　　　　　 100年度家訴字第14號
原　　　告　台新資產管理股份有限公司
法定代理人　吳統雄
訴訟代理人　張智賢
　　　　　　張峻碩
被　　　告　郭慶斌
　　　　　　徐美鳳
上列當事人間請求宣告分別財產制事件，本院於民國100 年8 月
25日言詞辯論終結，判決如下：
    主    文
被告郭慶斌與被告徐美鳳間之夫妻財產制改用分別財產制。
訴訟費用由被告負擔。
    事實及理由
一、原告起訴主張：
  (一)原告對被告郭慶斌有新台幣（下同）495,045 元之債權，嗣
    經原告聲請支付命令，經鈞院以97年度促字第574 號支付命
    令命被告郭慶斌應給付原告495,045 元，及其中487,424 元
    部分自民國95年1 月25日起至清償日止，按年息百分之20計
    算之利息確定在案。
  (二)嗣後原告對被告郭慶斌聲請強制執行，經鈞院以100 年司執
    字第273 號執行在案，惟執行無結果，上開債權均未受償。
    按夫妻未以契約訂定夫妻財產制者，除民法另有外，以法定
    財產制，為其夫妻財產制；債權人對於夫妻一方之財產已為
    扣押，而未得受清償時，法院因債權人之聲請，得宣告改用
    分別財產制，民法第1005條、第1011條分別定有明文。查被
    告2人目前婚姻關係仍存在，且未向鈞院登記夫妻分別財產
    制。原告對被告郭慶斌聲請強制執行，惟未受清償，且被告
    郭慶斌已無財產可供執行，為此依民法第1011條之規定，請
    求宣告被告改用分別財產制等語。
二、被告則以：被告並未約定夫妻財產制。惟被告徐美鳳並不知
    悉被告郭慶斌對原告有上開債務，且被告徐美鳳名下之房屋
    係其自己購買，故其不同意原告之聲請。並聲明：原告之訴
    駁回。
三、查原告主張被告2 人婚姻關係存在，且未向本院辦理夫妻財
    產制登記；另其對被告郭慶斌有上述借款債權，經聲請本院
    對被告郭慶斌強制執行，均未受償等情，業據原告提出本院
    100 年度司執字第273 號債權憑證、被告郭慶斌98綜合所得
    稅各類所得資料清單及財產歸屬清單、被告2 人戶籍謄本等
    影本為證；另本院依職權查詢被告2 人並未為夫妻財產制之
    登記，亦有本院民事查詢單1 紙可稽；另被告對原告上開主
    張於本院審理時，亦不爭執。是原告上開主張，自堪信為真
    實。
四、按夫妻未以契約訂立夫妻財產制者，除本法另有規定外，以
    以法定財產制為其夫妻財產制，民法第1005條定有明文。又
    債權人對於夫妻一方之財產已為扣押，而未得受清償時，法
    院因債權人之聲請，得宣告改用分別財產制，民法第1011條
    亦定有明文。所謂未得受清償，包括全無可扣押之物或所扣
    押之物數量不足，及所扣押之財產不足清償該為扣押之債權
    人債權等情形（最高法院89年度臺上字第854 號判決意旨可
    供參照）。又此法條立法意旨，為貫徹物權法定主義及保護
    交易安全，同時避免夫妻藉登記夫妻財產制之方式，逃避債
    權人之強制執行。查原告為被告郭慶斌之債權人，已取得執
    行名義，對於被告郭慶斌聲請強制執行後，均未受償等情，
    業如前述，是原告本於前開規定，訴請宣告被告間改用分別
    財產制，核屬有據，應予准許。
五、據上論結，本件原告之訴為有理由，依民事訴訟法第78條、
    第85條第1 項前段，判決如主文。
中    華    民    國    100    年    9    月    8    日
                    家事庭法  官  潘進順
以上正本係照原本作成。
如對本判決上訴，須於判決送達後20日之不變期間內，向本院提
出上訴狀。如委任律師提起上訴者，應一併繳納上訴審裁判費。
中    華    民    國    100    年    9    月    8    日
                          書記官  簡慶仁